【裁判字號】    94,上,84
【裁判日期】    950328
【裁判案由】    確認抵押債權不存在等
【裁判全文】
臺灣高等法院臺中分院民事判決            94年度上字第84號
上  訴  人  台灣土地銀行股份有限公司
法定代理人  丙○○
訴訟代理人  甲○○
訴訟代理人  丁○○
被  上訴人  戊○○（即劉風雨之承受訴訟人）
                        號
訴訟代理人  廖本揚律師
被上訴人    林劉瑞珍（即劉風雨之承受訴訟人）
訴訟代理人  謝維仁律師
複代理人    邱雅文律師
上列當事人間請求確認抵押債權不存在等事件，上訴人對於中華
民國93年12月27日臺灣南投地方法院93年度訴字第128號第一審
判決提起上訴，本院於民國95年3月14日言詞辯論終結，判決如
下：
    主  文
上訴駁回。
第二審訴訟費用由上訴人負擔。
    事實及理由
一、原審原告劉風雨於民國（下同）93年3月7日提起本件訴訟，
    嗣於93年年5月21日死亡，由其繼承人即被上訴人戊○○具
    狀聲明承受訴訟；並由原審依民事訴訟法第178條裁定命被
    上訴人林劉瑞珍承受訴訟在案。另上訴人法定代理人呂桔誠
    於原審訴訟程序進行中，變更為丙○○，亦據其具狀聲明承
    受訴訟在案，均核無不合，先予敘明。
二、被上訴人戊○○主張：劉風雨於76年5月20日購買坐落南投
    縣埔里鎮○○段五七○之七地號土地及其上建號四四四號即
    門牌號碼南投縣埔里鎮○○街一○六號建物（下稱系爭不動
    產），嗣於92年12月下旬擬將系爭不動產出賣予其孫女陳佩
    妙，並將系爭不動產之所有權狀交與代書委託辦理移轉登記
    時，代書竟告知所有權狀係彩色影印品，且系爭不動產已於
    91年5月30日由代書李澤洲以債務人「劉風雨、林慶泉」之
    名，為上訴人設定權利價值最高限額新台幣（下同）300萬
    元之抵押權；劉風雨為維己身權益，遂向原審聲請就上訴人
    與訴外人林慶泉間借款關係之相關文件進行證據保全，經原
    審以93年度全字第1號受理並為證據保全後，赫然發現前開
    借款之「住宅貸款契約書」、「授信案件切結書」、「土地
    抵押權設定契約書」上簽名及印文均非劉風雨所為，劉風雨
    未曾同意擔任前開借款之連帶保證人，亦未同意以系爭不動
    產為上訴人設定抵押權。退一步言，系爭最高限額抵押權設
    定時間91年5月29日，住宅貸款契約書簽訂日期為91年6月6
    日，則設定系爭最高限額抵押權當時並無任何債權存在，違
    反「抵押權從屬性原則」，亦應屬無效。為此，提起本件訴
    訟，求為判決：（一）確認上訴人就坐落南投縣埔里鎮○○
    段五七○之七地號土地及其上建號四四四號即門牌號碼南投
    縣埔里鎮○○街一○六號建物，經南投縣埔里地政事務所於
    九十一年五月二十九日以埔資字第○七五一八○號收件，於
    同年月三十日登記完畢，權利價值最高限額參佰萬元之抵押
    權所擔保對劉風雨之連帶保證債權不存在；（二）上訴人應
    塗銷前項抵押權登記。並答辯聲明：（一）上訴駁回；（二
    ）第一審、第二審訴訟費用由上訴人負擔。
三、上訴人則抗辯：（一）訴外人林慶泉邀同劉風雨及被上訴人
    林劉瑞珍為連帶保證人，向上訴人借款250萬元，並簽訂住
    宅貸款契約；而劉風雨於91年6月11日攜帶身分證親自前來
    上訴人銀行辦理對保手續，經上訴人負責放款人員李文瑞，
    依劉風雨所提身分證核對外表、特徵、年齡及資料無誤，即
    將住宅貸款契約供劉風雨詳閱，並告知契約內容、重要條款
    及應負義務，經劉風雨同意擔任連帶保證人並提供系爭不動
    產設定抵押權後，劉風雨即親自在住宅貸款契約上簽名蓋章
    ，而前開借款已匯入林慶泉設於上訴人草屯分行之存款帳戶
    中。（二）筆跡會隨時間、地點、情緒及年齡之不同而有所
    差異，甚至經刻意改變，劉風雨年事已高，其身體狀況不佳
    ，且少有機會握筆寫字，其筆劃特徵易變化而出現多樣，況
    劉風雨於91年6月11日能自行走路，而於93年4月5日由他人
    背負出庭，其體力及精神狀況相差甚大，此皆足以影響其簽
    名筆力、筆速、起筆、收筆等書寫習慣，其筆劃特徵亦變化
    而有差異；況被上訴人所提92年12月25日及93年1月16日借
    據乃屬私人借貸契約，不具公信力，自不得列入鑑定資料，
    則鑑定結果顯不可採。（三）辦理對保當日，劉風雨、林慶
    泉、被上訴人林劉瑞珍、詹如玉及證人乙○○共計五人，均
    親至上訴人草屯分行陪同劉風雨辦理對保事宜，因辦理對保
    之二樓於91年6月11日當時並無裝設監視攝影機；上訴人於
    原審所提供之監視照片，皆為一樓之監視攝影機所拍攝，實
    不足以作為認定基準等語。並上訴聲明：求為判決：（一）
    原判決廢棄；（二）右廢棄部分，被上訴人在第一審之訴駁
    回；（三）第一審廢棄部分及第二審訴訟費用由被上訴人負
    擔。
四、被上訴人林劉瑞珍陳述略謂：
（一）對於上訴人之上訴聲明表示認諾。
（二）原審囑託法務部調查局所做之甲類及乙類筆跡鑑定，並非
      全部均為劉風雨所親簽，故鑑定結果所述字跡筆畫特徵不
      同，乃屬當然。
（三）劉風雨早於90年7月、10月、11月相繼授權被上訴人林劉
      瑞珍就房屋現款變更處理處分權，並有劉風雨親自以印鑑
      章蓋章之後之授信申請書在案；顯然本案之抵押權貸款係
      經劉風雨親自同意後始提出申請及設定抵押權，並非如被
      上訴人戊○○所述之不實狀況。
五、按「訴訟標的對於共同訴訟之各人必須合一確定者，適用下
    列各款之規定：一共同訴訟人中一人之行為有利益於共同訴
    訟人者，其效力及於全體；不利益者，對於全體不生效力。
    」民事訴訟法第56條第1款定有明文。本件劉風雨生前於原
    審起訴之聲明乃求為判決：「確認被告（即上訴人）就坐落
    南投縣埔里鎮○○段五七○之七地號土地及其上建號四四四
    號即門牌號碼南投縣埔里鎮○○街一○六號建物，經南投縣
    埔里地政事務所於民國九十一年五月二十九日以埔資字第○
    七五一八○號收件，於同年月三十日登記完畢，權利價值最
    高限額新臺幣參佰萬元之抵押權所擔保對劉風雨之連帶保證
    債權不存在。」及「上訴人應塗銷前項抵押權登記。」。而
    被上訴人林劉瑞珍於本院所為「對於上訴人之上訴聲明表示
    「認諾」，明顯不利於共同訴訟人，依上開條文規定，自不
    生認諾之效力。
六、被上訴人戊○○主張：劉風雨未曾同意擔任訴外人林慶泉向
    上訴人借用系爭借款之連帶保證人，亦未曾同意以系爭不動
    產為上訴人設定抵押權等語。上訴人則抗辯：訴外人林慶泉
    邀同劉風雨及被上訴人林劉瑞珍為連帶保證人，向上訴人借
    款250萬元，並簽訂住宅貸款契約；而劉風雨於91年6月11日
    攜帶身分證親自前來上訴人銀行辦理對保手續，經上訴人負
    責放款人員李文瑞，依劉風雨所提身分證核對外表、特徵、
    年齡及資料無誤，並經劉風雨同意擔任連帶保證人並提供系
    爭不動產設定抵押權後，劉風雨即親自在住宅貸款契約上簽
    名蓋章，而前開借款已匯入林慶泉設於上訴人草屯分行之存
    款帳戶等語；並提出住宅貸款契約、授信申請書、放款付出
    傳票、存摺類存款憑條、分行轉帳收入傳票、存款存單、存
    款存摺、錄影帶及照片為證。經查:
（一）原審將上訴人所提91年年6月6日（對保日期為91年6月11
      日）系爭住宅貸款契約原件（其上藍色「劉風雨」字跡編
      為甲類鑑定資料）與劉風雨生前於原審93年4月5日審理期
      日當庭書寫姓名之筆跡原件、劉風雨92年12月22日便簽原
      件、93年2月26日土地建築物信託（內容變更）契約書原
      件、93年1月16日及92年12月25日借據原件各乙紙（其上
      「劉風雨」簽名字跡編為乙類鑑定資料），送請法務部調
      查局鑑定，鑑定結果認為：「甲類字跡與乙類字跡筆劃特
      徵不同，比對說明為甲類字跡之結構佈局、態勢神韻與乙
      類字跡不符；甲類字跡之書寫習慣（包括：起筆、收筆、
      連筆、筆力、筆速、筆序等筆畫細部特徵）與乙類字跡不
      同」等情，此有該局93年8月24日調科貳字第09300311750
      號鑑定通知書附於原審卷可稽（見原審卷第151、152頁）
      。足認劉風雨確實未於系爭住宅貸款契約書上簽名。上訴
      人雖辯稱所提供鑑定之資料中，有部分為被上訴人戊○○
      於劉風雨死亡後所提供之簽名樣本，而否認簽名之真正，
      認鑑定之結果並非公平客觀云云。然送鑑資料中，有劉風
      雨生前於原審93年4月5日審理期日當庭書寫姓名之筆跡原
      件（影本見原審卷第123頁，送鑑資料編為乙類鑑定資料
      ），經與系爭住宅貸款契約（其上藍色「劉風雨」字跡編
      為甲類鑑定資料）上「劉風雨」字跡，依肉眼辨識，二者
      結構佈局、態勢神韻、書寫習慣（包括：起筆、收筆、連
      筆、筆力、筆速、筆序等筆畫細部特徵），已顯然不符；
      尤以系爭住宅貸款契約上「劉風雨」之「劉」字，關於「
      」，書寫為「」，與送鑑資料編為乙類鑑定資料上「劉風
      雨」之「劉」字均書寫為「」，更明顯少了一點；益徵系
      爭住宅貸款契約書上「劉風雨」等字，非劉風雨本人簽名
      。是上開鑑定結果確足以採信。
（二）依上訴人於原審93年10月13日具狀提出91年6月11日對保
      當天錄影帶表示：「依當日錄影帶紀錄：劉風雨身著灰色
      衣服於當天中午十二點四十六分偕同被上訴人林劉瑞珍進
      入上訴人營業所大門，兩人於十二點四十七分至十三點三
      十一分併坐在上訴人營業所大廳客戶等候區，並於十三點
      三十二分至上訴人營業所二樓放款部門進行對保，於十三
      點四十七分搭電梯下樓，於十三點四十八分步出上訴人營
      業所大門離去」等語（見原審卷第188頁），並有翻攝自
      上開錄影帶之照片附原審卷可稽（見原審卷第193至198頁
      ）。而上開錄影帶所示被上訴人林劉瑞珍偕同該身著灰色
      衣服之老婦人至上訴人營業所二樓放款部門及離去之時間
      ，與系爭住宅貸款契約所載「劉風雨」對保時間為當日「
      13時47分」相符。顯見該錄影帶所示之該名身著灰色衣服
      之老婦人即是當日被上訴人林劉瑞珍偕同至上訴人營業所
      二樓放款部門辦理「劉風雨」對保之人。又上開錄影帶所
      示被上訴人林劉瑞珍所偕同身著灰色衣服之老婦人為訴外
      人齊詹如玉等情，亦為被上訴人林劉瑞珍於本院所自認；
      足證，91年6月11日至上訴人營業所辦理系爭住宅貸款契
      約對保之人確非劉風雨本人。
（三）齊詹如玉於台灣南投地方法院檢察署93年偵字3726號劉風
      雨告訴被上訴人林劉瑞珍偽造文書乙案中結證稱：「（問
      ：妳是否有於九十一年六月十一日到土地銀行草屯分行？
      ）有。」「（問：何人帶妳去的？）林劉瑞珍」「（問：
      你們幾個人到上開銀行？）林劉瑞珍、林慶泉及我共三個
      人」「（問：銀行行員有無問你什麼問題？）沒有」「（
      問：銀行行員有無叫妳簽什麼文件？）銀行行員有拿一份
      文件叫我簽劉風雨的名字，我有按照行員的指示簽署劉風
      雨的名字」「（問：妳簽名字時林劉瑞珍及林慶泉有無在
      妳旁邊？）林劉瑞珍知道我不識字，有在我旁邊看」「（
      問：當天劉風雨有無跟你們到銀行？）沒有」「（問：當
      天妳有無拿你自己之證件給銀行行員看？）沒有」「（問
      ：銀行行員是否知道你的名字叫詹如玉？）他不知道，他
      只問我劉風雨這三個字會不會寫，就叫我簽名。」（見上
      開偵查卷第67、68頁）。「我沒有讀過書，當日林劉瑞珍
      要帶我去埔里看劉風雨，我不知道她（指林劉瑞珍）帶我
      去的地方是銀行，要做什麼事也不知道」等語（見同上偵
      查卷第73頁）。核與上訴人於原審所提供之錄影帶顯示當
      日被上訴人林劉瑞珍偕同至上訴人營業所二樓放款部門辦
      理「劉風雨」對保之身著灰色衣服之老婦人為訴外人齊詹
      如玉等情相符。是齊詹如玉應係於不知情之情況下，於住
      宅貸款契約書及授信案件切結書上簽「劉風雨」之名字。
      至證人齊詹如玉固陳稱其未讀過書，惟仍能簽名；參以證
      人於上開偵查筆錄及證人結文之簽名、略呈歪斜、運筆不
      穩、字跡大小不一等特徵，與住宅貸款契約書及授信案件
      切結書上「劉風雨」之簽名特徵相似；雖後者字跡較為粗
      壯，惟此與所持用書寫之筆尖粗細、書寫紙張下方所墊之
      物軟硬有關。益徵，91年6月11日至上訴人營業所辦理系
      爭住宅貸款契約對保之人確非劉風雨本人；且當天劉風雨
      本人並未與被上訴人林劉瑞珍、齊詹如玉等人至上訴人營
      業所辦理系爭住宅貸款契約對保手續。
（四）又當日至銀行辦理對保之乙○○於原審證稱：「對保是我
      去對保的，我是跟林慶泉及林劉瑞珍約好，沒有跟劉風雨
      約，在我印象裡，好像是劉風雨要借錢，本件是林靖晏委
      託我去辦理的，他要我約林慶泉、林劉瑞珍及劉風雨到現
      場，我打電話給林慶泉，跟他說銀行要對保，好像沒有說
      要找劉風雨、林劉瑞珍。到現場我有看到林劉瑞珍，我之
      前就有看過她（指林劉瑞珍），還有帶著一位老老的，走
      路不方便，身高不是很高，也不大說話的女士，林劉瑞珍
      跟我說她是劉風雨，後來我有帶他們到銀行跟行員對保，
      我無法確定簽名的是不是劉風雨本人，當天林劉瑞珍是全
      程攙扶著劉風雨」（見原審卷第87、88頁）「當天有我、
      林劉瑞珍、劉風雨三個人到銀行，我到現場的當天就是劉
      風雨的部分要對保，至於林慶泉、林劉瑞珍的對保，我不
      暸解．．．對保前沒有見過劉風雨，當天林劉瑞珍有介紹
      那個老太太是她媽媽」等語（見原審卷第274頁）。足認
      對保當日，乙○○係經由被上訴人林劉瑞珍之介紹，而認
      定當時由被上訴人林劉瑞珍攙扶之老太太為劉風雨；再參
      之當天上訴人銀行之錄影帶所示，被上訴人林劉瑞珍自進
      入上訴人營業大門、至上訴人營業所二樓放款部門、下樓
      及步出上訴人營業所大門離去全程所陪同、攙扶之人均為
      齊詹如玉；亦足證91年6月11日至上訴人營業所辦理系爭
      住宅貸款契約對保之人確非劉風雨本人。
（五）證人林慶泉於原審證稱：「大約一、二年前，劉風雨曾經
      在埔里答應提供系爭房地讓我貸款，當時只有我和我太太
      林劉瑞珍及劉風雨在場。對保時，我跟我太太劉風雨及都
      有去，對保時間是同一天，對保那一天是我太太開車，沒
      有其他人在，對保是在二樓，我們三個人是一起對保，並
      非先後對保，劉風雨是自己簽名的，對保當天劉風雨自己
      帶印章及權狀，對保完後，我就載他回埔里，我們載劉風
      雨到草屯對保，沒有其他人看到」等語（見原審卷第99、
      100頁）。被上訴人林劉瑞珍於原審陳稱：「我曾經向劉
      風雨提過，請他提供房地讓我們向銀行借款，劉風雨也有
      同意，我們談這件事時除了我跟我先生以外，還有陳佩妙
      在，不過他應該是在房間裡面。對保是我們三個一起去，
      由我開車，承辦的代書事務所也有派人跟我們去，我們三
      個是在同一天對保，並且是一起對保，對保時劉風雨有帶
      身分證及印章，也有帶所有權狀，辦好之後我們沒有帶任
      何東西回來，都由銀行保管，也沒有交東西給代書事務所
      人員」等語（見原審卷第101頁）。是依證人林慶泉及被
      上訴人之陳述，並參以證人齊詹如玉、乙○○上開證述，
      91 年6月11日對保當天，只有三個人即證人林慶泉、被上
      訴人林劉瑞珍及被上訴人林劉瑞珍所攙扶之老太太，在乙
      ○○陪同下至上訴人銀行辦理對保；並無另一位老太太同
      時前往。而被上訴人林劉瑞珍所攙扶之老太太為齊詹如玉
      ，並非劉風雨本人；且當天劉風雨並未隨同林慶泉、被上
      訴人林劉瑞珍及證人齊詹如玉至上訴人營業所，亦據證人
      齊詹如玉於被上訴人林劉瑞珍被訴偽造文書案件偵查中證
      述明確。是上訴人及被上訴人林劉瑞珍陳稱對保當日除齊
      詹如玉外，劉風雨亦有至銀行親自辦理對保云云，諉無足
      取。且依上訴人所提系爭住宅貸款契約記載，證人林慶泉
      及被上訴人林劉瑞珍二人之對保時間均為91年6月6日14時
      27 分；而劉風雨之對保時間為同年月11日13時47分；證
      人乙○○亦證述：「當天就是劉風雨的部分要對保，至於
      林慶泉林劉瑞珍及的對保，我不暸解」。證人林慶泉證述
      其與劉風雨於同日對保，與前開住宅貸款契約記載對保時
      間不符，是其證述對保當日是劉風雨親自簽名云云，自非
      可採。
（六）證人即上訴人銀行負責對保人員李文瑞於原審審理時證稱
      ：「我有見過劉風雨，我在九十一年六月十一日辦理對保
      時看到她，地點在草屯鎮○○路六○一之七號草屯分行地
      址，她是擔任連帶債務人及擔保物提供人，對保是在櫃台
      對保，她有無跟別人來，我沒有印象，我們核對身分證之
      後請她簽名，並說明義務，我請她簽住宅貸款契約書及授
      信約定契約書，印章是她本人帶過來的，我們只要求印章
      要跟抵押權設定契約書的一樣，並確實核對過。我們的櫃
      台與一般桌子的高度一樣，是在二樓，有電梯，劉風雨是
      坐在椅子上簽名，我不記得我曾經辦過多少次對保，今天
      劉風雨本人我認不出來，因為有身分證，經由我正常作業
      程序，我認為是她，我是跟她面對面對保，劉風雨現在本
      人在法庭上，我記不起來，當初對保對象是不是她。」等
      語（見原審卷第59頁）。證人李文瑞復於被上訴人林劉瑞
      珍被訴偽造文書第一審審理時證稱：「（提示卷附之劉風
      雨身分證影本照片問：你後面老太太證人齊詹如玉拿劉風
      雨身分證對保，比對結果會如何判斷？）看不出來是否同
      一人」、「（問：為何看不出來？）無法分辨」（見台灣
      南投地方法院94年度訴予第357號刑事卷第61、160頁）。
      足認於91年6月11日對保當天，證人李文瑞係以身分證上
      照片做為識別劉風雨之依據。且證人李文瑞若就齊詹如玉
      本人及卷附劉風雨身分證照片比較，無法辨識是否為同一
      人；則李文瑞於對保時難謂無誤認之可能。
（七）證人即上訴人銀行負責徵信業務人員李志強於原審審理時
      陳稱：「我是辦理徵信業務，本件是由林慶泉擔任借款人
      ，劉風雨擔任擔保物提供人，我跟林慶泉聯絡去埔里看擔
      保品，當天門關著，我們沒有進屋內，我沒有見過劉風雨
      本人，依我們規則，擔保物提供人，我們不須要去瞭解他
      是否有正當職業或收入來源，我修正劉風雨在本件也是連
      帶債務人，我對他的徵信是他有固定的利息收入，因為劉
      風雨已經提供了擔保品，我們對他的徵信就比較寬鬆，我
      從頭到尾都沒有看過劉風雨，我知道她大約十幾年次，我
      在徵信資料內寫劉風雨與女婿、女兒同住是林慶泉告訴我
      的，我會寫劉風雨有正當職業及穩定收入，是因為林慶泉
      跟我說他跟劉風雨住在一起，會接濟劉風雨，劉風雨本身
      也有固定利息收入的緣故，我也知道他年紀這麼大，不可
      能在外有工作。」等語（見原審卷第88頁）足認證人李志
      強亦未曾見過劉風雨本人。
（八）證人即負責辦理系爭抵押權設定登記之代書李澤洲於原審
      審理時結證稱：「我是代書，我在接受本件案件時，並不
      能確定是劉風雨本人出於己意要辦理，因為我們都是書面
      審核，案件是由一位林靖宴小姐介紹的，她是作土地仲介
      ，林靖宴的助理乙○○是在辦理對保事宜，我拿到文件時
      ，已經對保完成，上訴人也已用印過，到底有沒有對保，
      乙○○比較清楚，銀行的設定案件，我們一般都予以信任
      等語。」等語（見原審卷第57、58頁）。證人林靖晏於原
      審審理時亦結證稱：「我是代書助理，林慶泉向土銀草屯
      分行借款的案子我沒什麼印象，我不認識林慶泉及林劉瑞
      珍。乙○○我認識，（提示土地登記申請書）上面的字都
      是我寫的，這案子我想起來了，這案子送件過來的是林劉
      瑞珍，包括印鑑章也是他帶過來的；我沒有跟劉風雨確認
      過，整個案子都是跟劉瑞珍在聯繫，對保也不是我去的，
      而是乙○○去的，我只負責寫資料，我們事務所很少接草
      屯的案子，會去土銀，是我們建議的。」等語（見原審卷
      第100頁）。足認負責辦理系爭抵押權設定登記之證人李
      澤洲與林靖晏亦均未見過劉風雨本人；而係由被上訴人林
      劉瑞珍接洽辦理。
（九）綜上，足證於91年6月11日13時47分在上訴人營業所辦理
      系爭住宅貸款契約對保，並於系爭住宅貸款契約書上擔保
      物提供人兼連帶保證人欄及對保欄簽名「劉風雨」之人，
      確非劉風雨本人。上訴人抗辯對保當日，係經劉風雨同意
      擔任連帶保證人並提供系爭不動產設定抵押權後，劉風雨
      即親自在住宅貸款契約上簽名蓋章云云，實無可採。上訴
      人復未能舉證證明劉風雨有授權他人為之；而被上訴人林
      劉瑞珍亦一再辯稱當日對保手續係由劉風雨本人為之；益
      證，劉風雨並未授權他人。是劉風雨於原審提起本件訴訟
      主張其未曾同意擔任前開借款之連帶保證人，亦未同意以
      系爭不動產為上訴人設定抵押權；自堪採信。末查，被上
      訴人林劉瑞珍及其夫林慶泉因利用不知情之人偽刻劉風雨
      之印章；再利用不知情之書李澤洲偽造系爭土地登記聲請
      書及抵押權設定契約書，辦理抵押權設定登記；並利用不
      知情之齊詹如玉偽造劉風雨為連帶保證人之住宅貸款契約
      書及授信案件切結書之行為，經臺灣南投地方法院檢察署
      檢察官以93年偵字3726號提起公訴，並經臺灣南投地方法
      院以94年度訴字第357號刑事判決，各處有期徒刑陸月；
      現上訴本院審理中等情，亦有上開起訴書及刑事判決書附
      卷可參，並據本院調取上開刑事偵審卷審閱無訛。
七、綜上所述，被上訴人戊○○主張劉風雨未曾與上訴人簽訂系
    爭住宅貸款契連帶保證契約，亦未曾表示願提供系爭不動產
    為上訴人設定抵押權，為可採信。是被上訴人請求確認上訴
    人就系爭不動產所擔保對劉風雨之連帶保證債權不存在，且
    上訴人應塗銷系爭抵押權登記，為有理由，應予准許。原審
    為被上訴人勝訴之判決，於法並無不合。上訴意旨指摘原判
    決不當，求予廢棄改判，為無理由，應予駁回其上訴。
八、本件事證已甚明確，兩造其餘之攻擊防禦方法與舉證，經審
    酌結果，與本案判決結果無影響，爰不一一論述。另被上訴
    人林劉瑞珍以與本件訴訟有關之臺灣南投地方法院以94年度
    訴字第357號刑事判決，業經其提起上訴，現由本院刑事庭
    審理在案，全案仍未確定，請求在上開刑事案件確定前停止
    審判，核與民事訴訟法裁定停止訴訟之規定不合，且無必要
    ，併此敘明。
九、據上論結，本件上訴為無理由，依民事訴訟法第449條第1項
    、第78條，判決如主文。
中    華    民    國    95    年    3     月    28    日
                    民事第二庭審判長法  官  童有德
                                    法  官  蔡秉宸
                                    法  官  翁芳靜
以上正本係照原本作成。
如對本判決上訴，須於收受判決送達後20日內向本院提出上訴書
狀，其未表明上訴理由者，應於提出上訴後20日內向本院提出上
訴理由書（須按他造人數附具繕本）。
上訴時應提出委任律師為訴訟代理人之委任狀。具有民事訴訟法
第466條之1第1項但書或第2項之情形為訴訟代理人者，另應附具
律師及格證書及釋明委任人與受任人有該條項所定關係之釋明文
書影本。
                                    書記官  許美惠
中    華    民    國    95    年    3     月    29    日
                                                      Ｂ


司法院資訊處製作；財團法人民間司法改革基金會備份。
